臺灣高雄地方法院民事判決
上　訴　人
即被上訴人　丁○○
　　　　　　　　　　　　樓
訴訟代理人　楊櫻花律師
被上訴人
即上訴人　　錦德氣體有限公司
　　　　　　　　　　　　樓
法定代理人　丙○○○
訴訟代理人　洪士宏律師
訴訟代理人　林易玫律師
上列當事人間請求給付資遣金事件，上訴人各對於民國95年6 月
14日臺灣高雄地方法院94年度勞訴字第75號第一審判決提起上訴
，上訴人丁○○並為訴之追加，本院於96年5 月22日言詞辯論終
結，判決如下：
    主  文
丁○○、錦德氣體有限公司之上訴均駁回。
錦德氣體有限公司應再給付丁○○新台幣參拾玖萬參仟陸佰元，
及自民國九十六年五月二日起至清償日止，按年息百分之五計算
之利息。
丁○○其餘追加之訴駁回。
第二審訴訟費用由丁○○負擔六分之一，餘由錦德氣體有限公司
負擔。
    事實及理由
一、上訴人丁○○主張：丁○○自民國82年2 月18日進入上訴人
    錦德氣體有限公司（下稱錦德公司）任職，擔任送貨員兼司
    機之工作。丁○○於94年4 月4 日因被診斷罹患慢性B 型肝
    炎急性發作及疑似肝硬化等嚴重疾病而須住院治療，依規定
    向錦德公司請假至94年4 月30日，嗣因請假期間將屆，遂於
    同年月22日以電話請假，錦德公司亦未要求須以書面請假，
    丁○○認口頭請假應業已獲准，遂未為書面請假。詎錦德公
    司竟於同年6 月16日以丁○○自同年5 月3 日起曠職為由，
    終止與丁○○間之勞動契約。錦德公司終止勞動契約不合法
    ，兩造之契約關係存在，錦德公司自應給付丁○○自94年6
    月29日起至95年2 月28日止之薪資合計454,399 元。另錦德
    公司積欠丁○○下列加班費、營運獎金、端午節獎金、特休
    假未休之工資，合計97,557元。即丁○○每週上班時超過勞
    動基準法（下稱勞基法）所規定最高工時2 小時，且每小時
    之加班費，錦德公司僅以200 元核計，短發自90年3 月6 日
    至94年4 月5 日加班費共計188,792 元；短發自93年8 月至
    94年3 月營運獎金共計12,643元、94年端午節獎金1,000 元
    ；自91年至93年積欠10天特休假未休之工資18,930元。且錦
    德公司明知丁○○病況，違法解僱丁○○，業已侵害丁○○
    之人格權，致丁○○受有精神痛苦，應賠償精神慰撫金300,
    000 元（嗣於本院更正其於原審係請求208,765 元）等情。
    爰依勞基法、侵權行為法律關係，請求命錦德公司應給付上
    開僱傭期間之薪資、加班費、營運獎金、端午節獎金、特休
    假未休之工資及精神慰撫金，合計851, 956元，暨自95 年5
    月24日爭點整理狀送達之翌日起至清償日止按年息百分之五
    計算之利息之判決。另於本院追加請求錦德公司給付自95年
    3 月1 日起至96年4 月30日止，每月薪資32,800元，並自96
    年5 月2 日起至清償日止，按年息百分之五計算之利息。
二、上訴人錦德公司則以：丁○○自94年5 月2 日起，迄94年6
    月15日未上班，且未向上訴人請假，顯無正當理由繼續曠工
    3 日，或1 個月內曠工達6 日，依勞動基準法之規定，錦德
    公司本得不經預告而逕予終止契約。又依錦德公司所頒公司
    請假規則規定，須以書面為之，且丁○○也未曾致電錦德公
    司要求請假，錦德公司於94年5 月20日決定終止勞動契約，
    並於同年月26日寄發通知予丁○○，詎信件因送達不到退回
    ，嗣改將上開通知信件於改送丁○○新址，丁○○於同年月
    16日收受，因丁○○持續曠職中，以錦德公司知丁○○曠職
    起算時點，未逾除斥期間。錦德公司與所屬員工約定，因錦
    德公司無法配合勞基法週休2 日之制度，因此採隔週休的方
    式，平均分配每週之工作時數為44小時，低於勞基法所規定
    之48小時。營運獎金部份，乃於勞工有上班且公司有賺錢才
    發予員工，並非每月均可請求發給獎金，且將營運獎金扣除
    丁○○勞健保費用後，丁○○尚積欠錦德公司費用，自無營
    運獎金之請求權。又丁○○既惡意曠職，錦德公司依法本有
    權終止勞動契約，未侵害丁○○權利，且丁○○未證明受何
    損害，其請求自無理由等語，資為抗辯。
三、原審判決錦德公司應給付丁○○薪資454,399元（94年6月29
    日起至95年2月28日止之薪資）、加班費188,792元、營運獎
    金11,165元，合計654,356 元，及自95年5 月25日起至清償
    日止，按年息百分之五計算之利息。駁回丁○○其餘請求及
    於原審之先位請求預告工資及資遣費部分。丁○○就原審駁
    回其請求中之100,000 元及其利息部分上訴（即端午節獎金
    1,000 元、特休假未休之工資18,930元及精神慰撫金80,070
    元），並追加請求95年3 月1 日起至96年2 月28日止，每月
    32,800元之薪資及其利息。
  (一)錦德公司上訴聲明：
    (1)原判決關於命錦德公司給付部分廢棄。
    (2)上開廢棄部分，丁○○在第一審之訴及假執行之聲請均駁
      回。
  (二)丁○○答辯聲明：錦德公司上訴駁回。
  (三)丁○○上訴及追加聲明：
    (1)原判決關於駁回丁○○後開第二項之訴部分廢棄。
    (2)上開廢棄部分，錦德氣體有限公司應再給付丁○○10 萬
      元及95年5 月25日起至清償日止，按年息百分之五計算之
      利息。
    (3)錦德氣體有限公司應自95年3 月1 日起至96年4 月30日止
      ，按月給付丁○○32,800元，並自96年5 月2 日起至清償
      日止，按年息百分之五計算之利息。
  (四)錦德公司答辯聲明：丁○○之上訴及追加之訴均駁回。
四、兩造不爭執事項：
  (一)錦德公司於94年4 月26日召開第1 屆第2 次勞資會議紀錄，
    曾決議結論為：「鄭先生因其健康狀況不佳現階段無法執行
    運輸工作，為顧及身體狀況及行車安全之考量，待其回公司
    後將調換工作部門」。
  (二)兩造於94年4 月22日、23日、24日、25日、28日，5 月11日
    、22日、25日，6 月2 日、8 日、14日均有以電話聯繫。
  (三)丁○○於94年4 月4 日因肝病住院，至94年4 月16日出院，
    共計住院13日。醫院並於94年4 月16日開立證明需休養2 週
    合併門診追蹤。
  (四)兩造於94年6 月28日上午9 時，在高雄縣政府勞工局進行調
    解，其紀錄曾記載丁○○「2 週期滿後，未請假」，錦德公
    司部分則記載為「勞方於94年5 月2 日起至今均未請假，錦
    德公司以丁○○勞方違反勞動基準法第12條第6 款規定，終
    止勞動契約」。 丁○○於94年6 月16日收受錦德公司終止
    勞動契約之意思表示存證信函。
  (六)丁○○每月薪資是以15日為一期，每月2 期，每期薪資28,
    400 元（即每月基本薪資56,800元）。其中90年3 月6 日至
    90年7 月20日，每期薪資26,400元，90年7 月21日至91年7
    月20日，每期薪資26,900元，91年7 月21日至92年7 月20日
    ，每期薪資27400 元，92年7 月21日至93年8 月20日，每期
    薪資27,900元，93年8 月21日至94年4 月5 日，每期薪資28
    ,400 元 。
五、兩造之爭點：
  (一)錦德公司終止雙方之勞動契約是否已逾除斥期間？
  (二)丁○○是否無正當理由曠職？勞動契約是否合法終止？
  (三)若勞動契約未合法終止，錦德公司積欠丁○○的薪資數額為
    若干？丁○○是否有拒絕服勞務之情事？
  (四)錦德公司自90年3 月6 日至94年4 月5 日，是否有短發加班
    費？金額為若干？
  (五)錦德公司自93年8 月至94年3 月間，是否有短發獎金？金額
    為若干？
  (六)錦德公司是否應給付丁○○10日特休假之薪資？
  (七)丁○○得否請求精神慰撫金？
六、錦德公司終止雙方之勞動契約是否已逾除斥期間？
  (一)按勞工無正當理由繼續曠工3 日，或1 個月內曠工達6 日者
    ，雇主得不經預告終止契約，惟應自知悉其情形之日起30日
    內為之，勞動基準法第12條第1 項第6 款、第2 項定有明文
  (二)錦德公司主張：錦德公司於94年5 月26日寄發存證信函通知
    丁○○終止勞動契約，寄發之地址乃丁○○身分證上之地址
    ，依郵局退件記載「不在」，以致「拒領逾期」而退回，然
    其郵件仍處於丁○○其得閱覽之狀態，因此，應認終止勞動
    契約之存證信函於94年5 月27日送達丁○○收受。又丁○○
    自94年5 月2 日起，迄94年6 月28日調解當日，曠職之行為
    持續發生，應自曠職行為終止之日起算除斥期間。故錦德公
    司之終止勞動契約的意思表示之除斥期間未屆滿等語。丁○
    ○則抗辯：錦德公司於94年5 月2 日即認定丁○○曠職，則
    錦德公司以丁○○繼續曠工3 日為由，終止勞動契約之除斥
　　期間應自同年月5 日即進行，而錦德公司於94年6 月16日始
　  將終止勞動契約之意思表示寄達丁○○，已逾除斥期間云云
    。
  (三)按非對話而為意思表示者，其意思表示以通知達到相對人時
    發生效力，所謂達到，係指意思表示到達相對人之支配範圍
    內，相對人隨時可了解其內容之客觀狀態而言。經查，錦德
    公司於94年5 月20日，以薪資明細表記載丁○○自94年5 月
    3 日（實為5 月2 日）起連續曠職3 日以上，依勞動基準法
    第12條第1 項第6 款之規定終止兩造之勞動契約，並於同年
    月26日寄發通知予原告，詎信件因送達不到退回，錦德公司
    於同年6 月14日經以電話聯絡始知丁○○新地址，才又將上
    開通知信件於翌日寄給丁○○，並經丁○○於同年月16日收
    受，為兩造所不爭執，則錦德公司終止勞動契約之意思表示
    應於94年6 月16日送達丁○○，丁○○始可了解其內容，而
    發生效力。錦德公司主張於94年5 月27日發生效力云云，委
    無可採。惟錦德公司係以丁○○自94年5 月3 日起，連續曠
    職3 日以上為由，而於同年月20日決定終止勞動契約，26日
    寄發終止勞動契約之通知予丁○○，依錦德公司主張，其知
    悉可終止勞動契約曠職之情事，因曠職之行為持續發生，應
    自知悉最後曠職行為日起算除斥期間，即應自94年5 月20日
    起算除斥期間，計至丁○○於94年6 月16日收受終止勞動契
    約之意思表示存證信函，尚未逾30日之除斥期間，故錦德公
    司主張其終止勞動契約的意思表示之除斥期間未屆滿等語，
    應為可採。丁○○抗辯已逾除斥期間云云，不足採。
七、丁○○是否無正當理由曠職？勞動契約是否合法終止？
  (一)丁○○主張：其雖未以書面請假，但曾口頭請假，即於94
    年4月22日打電話請假，當日係錦德公司公司馬小姐接聽，
    之後錦德公司之負責人丙○○○來電關心病情，經丁○○向
    丙○○○報告病況，並告知不知道何時才會好，病好了就會
    回去上班，丙○○○表示病好了再告訴公司即可。而錦德公
    司之高文暉於94年4月24日又致電丁○○，詢問病況及何時
    可以上班，丁○○告知病況並表示病還沒好，要繼續請假，
    不確定何時可以上班，病好就會回去上班，高文暉表示病好
    了再告知公司即可等情，雖提出94年4月22日至94年6月30日
    雙向通聯紀錄為證，惟錦德公司否認丁○○曾口頭表示自94
    年5月2日起連續請假，抗辯：丁○○打電話係請假至94年4
    月30日止之事等語。而通聯紀錄僅能證明以電話通聯之情事
    ，無法證明通聯之內容，丁○○主張曾口頭請假云云，委無
    可採。
  (二)丁○○主張其自94年5月1日起宜休養三個月，不適合搬運粗
    重工作等情，有劉俊鴻診所95年11月9日函覆本院之函文可
    稽（本院卷第127頁），錦德公司雖抗辯：該診所並無丁○
    ○之病歷資料，以確定丁○○在94年4月間曾在該診所就醫
    ，且丁○○係在雙方調解後94年7 月1 日方提出診斷證明，
    又無住院資料，無從證明其自94年5 月1 日起即需休養三個
    月云云。然查，丁○○自94年4 月29日至94年7 月15日於劉
    光雄醫院就診時，即由劉俊鴻醫師為其診治，有劉光雄醫院
    94年4 月29至94年7 月15日檢驗報告9 紙可稽（原審卷第51
    ～53頁）。上開診斷結果自屬可採。故丁○○於該段期間雖
    未住院，但既應休養，無法勝任載運瓦斯之司機工作，雖丁
    ○○未依錦德公司規定之程序請假，但其主張並非無正當理
    由未至錦德公司工作，應為可採。
  (三)錦德公司雖又抗辯：丁○○於94年4月間曾駕車至阿里山出
    遊，非無法勝任司機工作云云。然查，丁○○於94年4 月間
    某日駕車與同事甲○○至阿里山，雖經證人甲○○證述明確
    ，惟丁○○提出財團法人義大醫院診斷記載：丁○○94年4
    月16日出院宜居家休養兩週等情，有該診斷證明可稽（原審
    卷第90頁），而財團法人義大醫院於95年11月20日函覆本院
    之函文稱：丁○○之身體狀況雖無急迫性危險，但會影響其
    擔任貨車司機的工作，宜居家休養兩週，有該函文可證（本
    院卷第130 頁），錦德公司亦准丁○○自94年4 月16日起請
    假至同年4 月30日止，則丁○○雖趨車至阿里山，但係於合
    法請假期間，且中途可以隨興休息，自與從事戴運瓦斯之司
    機工作，無法相提並論，此尚不足以推論其於94年5 月1日
    至5 月26日間已可從事戴運瓦斯之司機工作。錦德公司抗辯
    委無可採。
  (四)綜上，丁○○自94年5 月2 日起，迄94年5 月20日止，雖未
    依程序請假，但其係因生病，應休養而無法工作，係有正當
    理由，非無正當理由曠職。錦德公司依勞基法第12條第6 款
    規定，以丁○○無正當理由繼續曠工3 日，或1 個月內曠工
    達6 日等事由，終止兩造間的勞動契約，自不生終止效力，
    兩造間的僱傭關係仍然存在。
八、錦德公司積欠丁○○的薪資數額為若干？丁○○是否有拒絕
    服勞務之情事？
  (一)兩造間僱傭契約尚存在，丁○○自得請求僱傭關係仍存在的
    薪資。丁○○主張其每半月薪資為28,400元，每月56,800元
    之事實，經錦德公司於本院不爭執，則丁○○於原審請求自
    94年6 月29日起至95年2 月28日止，薪資共計454,399 元（
    【28400 ×15】+ 【28400 ×2 ÷30×7 】+ 【28400 ×2
    ÷30×8 】=454399） ，是丁○○於原審此部分請求，尚屬
    有據。錦德公司雖抗辯：兩造在高雄縣勞工局調解時及訴訟
    程序中，上訴人之實際負責人高文暉一再表示，同意丁○○
    回來上班，並無拒絕丁○○服勞務之情形，而丁○○卻未服
    勞務，無權請求工資云云。然查，丁○○於94年6 月16日收
    受錦德公司終止勞動契約之意思表示存證信函，足認當時錦
    德公司已明白表示拒絕接受丁○○服勞務，嗣兩造於94年6
    月28日在高雄縣政府勞資爭議調解委員會調解，係在調解資
    遣費情事，證人即調解會主席涂斐貞證稱：高文暉有說要請
    丁○○回公司上班，但是沒說到薪水及職務是否照舊的問題
    ，不記得公司是否提到丁○○回去以後年資不中斷之問題。
    丁○○當時並沒有任何表示等語。而證人即高雄縣政府之人
    員乙○○證稱：高文暉說丁○○身體好了的時候可以回公司
    工作，可以調回內部工作，丁○○沒有回答等語（本院卷第
    20 8～210 頁）。可見錦德公司縱曾同意丁○○回公司工作
    ，但非擔任原來司機工作，改為內部工作，且是否薪資照舊
    、年資不中斷等事由，並未明確表達，尚難認丁○○就上開
    期間有拒絕提供司機勞務之情事，錦德公司拒絕給付此部分
    薪資，自無可採。
  (二)丁○○於本院追加請求錦德公司自95年3 月1 日起至96年4
    月30日止之薪資，其主張自95年3 月1 日起，在楠梓附近的
    高竿補習班當司機，月薪24,000元，扣除此利益，錦德公司
    應每月再給付丁○○32,800元（56,800-24,000=32,800元）
    之事實。錦德公司抗辯：經錦德公司要求丁○○服勞務，丁
    ○○拒絕，無權請求工資等語。經查：
  (1)原審於95年6 月14日判決後，錦德公司雖於95年7 月13日發
    函要求丁○○回錦德公司上班，但並未表明薪資是否照舊，
    是否仍任司機工作等情，經丁○○函覆要求錦德公司說明，
    錦德公司則仍未表明薪資是否照舊，是否仍任司機工作等情
    ，有兩造不爭執之錦德公司、丁○○存證信函可證（本院卷
    第328 ～330 頁），且錦德公司仍上訴主張兩造之勞動契約
    已終止，足認係拒絕丁○○服司機勞務，嗣錦德公司於96
    年2 月1 日以岡山郵局第89號存證信函要求丁○○於96年2
    月10日前確認是否回去工作，有兩造不爭執之該存證信函可
    稽（本院卷第266 ～268 頁），待丁○○96年2 月10日回錦
    德公司報到，因錦德公司之實際負責人高文暉對丁○○發脾
    氣，拒絕丁○○服勞務，錦德公司事後再於96年3 月1 日發
    函向丁○○道歉，並要求丁○○於96年3 月5 日或3 月20日
    至錦德公司報到，薪資照舊，司機職務內容應接受公司指派
    方式等情，有兩造不爭執之錦德公司之存證信函可稽（本院
    卷第318 ～319 頁），足認錦德公司在96年3 月1 日前，尚
    拒絕丁○○回錦德公司服司機勞務，並按原來薪資給付，故
    丁○○於本院追加請求錦德公司自95年3 月1 日起至96年2
    月28日止之薪資，即每月給付32,800元（32,800×12=
    393,600） ，於法有據。
  (2)又錦德公司既於96年3 月1 日發函向丁○○道歉，要求丁○
    ○於96年3 月5 日或3 月20日至錦德公司報到，並明確表示
    薪資照舊及係任司機職務，則丁○○自負有隨時提供勞務之
    義務，丁○○於96年3 月20日發函表示其遭錦德公司侮辱，
    尊嚴受損等情事，固有該函可稽（本院卷第340 頁），惟兩
    造縱曾發生上開爭端，但兩造之勞動契約既存在，丁○○即
    負有提供勞務之義務，錦德公司既要求丁○○服勞務，丁○
    ○自不得再以之前之爭端事由，拒絕服勞務，否則其此後一
    直執此事由不服勞務，錦德公司又需支付薪資，自非公平。
    故丁○○既未依錦德公司之要求，自96年3 月起至96年4 月
    30日止，至錦德公司服勞務，錦德公司拒絕給付此期間之薪
    資，應屬可採。從而，丁○○於本院追加請求錦德公司自96
    年3 月1 日起至96年4 月30日止之薪資，每月給付32,800
    元，於法無據，不應准許。
九、錦德公司自90年3 月6 日至94年4 月5 日，是否短發加班費
    ？金額為若干？
  (一)丁○○主張：丁○○任職錦德公司期間，每個月皆配合加班
    ，惟錦德公司以每個小時200 元核計加班費，未達勞基法之
    規定，自90年3 月6 日至94年4 月5 日，短發64,984元。又
    錦德公司員工上班時間為每週44小時，超過勞基法所規定最
    高工時每週42小時之規定，故丁○○每週多出2 小時之工作
    時間，依勞基法第24條之規定，請求發給延長工作時間之工
    資，依工資每半月26400 元計算，每小時工資為292 元，自
    90年3 月6 日至94年4 月5 日止，共212 個星期，每星期短
    發2 個小時加班費，共短發424 小時之加班費，即123,808
    元，合計共短發188,792 元之事實。錦德公司則抗辯：兩造
    之前即約定加班費一律以每小時200 元。且平均分配每週之
    工作時數為44小時，低於勞基法所規定每週48小時工作時間
    丁○○之請求為無理由云云。
  (二)按「勞工每日正常工作時間不得超過8 小時，每2 週工作總
    時數不得超過84小時」。又「雇主延長勞工工作時間在2 小
    時以內者，其延長工作時間之工資應按平日每小時工資額加
    給3 分之1 以上」、「再延長工作時間在二小時以內者，按
    平日每小時工資額加給3 分之2 以上」，勞動基準法第30條
    第1 項、第24條第1 、2 款定有明文。而勞基法係勞工最低
    之保障，資方與勞方約定低於上開勞基法之保障，應屬無效
    。故錦德公司以兩造之前即同意加班費一律以每小時200 元
    計。且平均分配每週之工作時數為44小時，低於勞基法所規
    定每週48小時工作時間，並無短付加班費云云，尚無可採。
  (三)自90年3 月6 日至94年4 月5 日止，丁○○之加班之時數、
    薪資，業經丁○○提出加班時數表、薪資單及短發加班費計
    算表為證，錦德公司於本院對丁○○表示所主張之加班時數
    、薪資，亦不爭執，則丁○○主張因錦德公司因以每小時加
    班費200 元計算，致於上開期間共短發加班費共計67,715元
    ，（詳細計算式如期96年5 月1 日民事準備暨答辯(四)狀第3
    頁，本院卷第301 頁），而錦德公司亦承認如不以每小時
    200 元計算加班費，則短發加班費67,726元（96年5 月22日
    民事言詞辯論狀第10頁），則丁○○只請求錦德公司給付
    64,984 元 ，應屬可採。又因錦德公司延長之工時平均每2
    週之工作時數為88小時（176 ÷2=88），即丁○○之工時較
    勞動基準法所規定的時數延長達每2 週4 小時，自應依上開
    規定給付丁○○加班費。依錦德公司所不爭執之丁○○之每
    半個月26,400元計算加班費，則每小時工資為292 元（
    26,400元÷15天÷8 小時=220元/ 小時)， 加班費以每小時
    之1 又3 分之1 計算，約292 元 (220 元/ 小時×l.33=
    292 元/ 小時)。 自90年3 月6 日至94年4 月5 日止，共4
    年1 個月，每年以52週計算，共有212 個星期 (52週×4 年
    ＋4 週=212週)， 每週短發2 個小時加班費，共短發424 小
    時之加班費，計123,808 元 (292 元×424 小時=123,808元
    )。
  (四)綜上，錦德公司自90年3 月6 日至94年4 月5 日止共短發加
    班費188,792 元 (64,984＋123,808=188,792)。丁○○於原
    審請求錦德公司給付此部分短發之加班費188,792 元，於法
    有據。
十、錦德公司自93年8 月至94年3 月間，是否有短發獎金？金額
    為若干？
  (一)丁○○於原審主張：錦德公司積欠丁○○自93年8 月至94年
    1 月之營運獎金共9,483 元，另丁○○自94年2 月至3 月間
    ，亦全勤且加班，應領取營運獎金3,160 元，合計共12,643
    元等語。嗣經原審判決錦德公司應給付營運獎金11,165元，
    丁○○就其敗訴部分，未聲明不服，故本院僅就原審判決丁
    ○○勝訴部分審理。
  (二)依勞動基準法第2 條第3 款規定：「工資係勞工因工作而獲
    得之報酬，包括獎金、津貼及其他任何經常性給與均屬之。
    惟如為勞務性給與及經常性給與性質即屬工資」，故即使所
    發予的名目為獎金，但如工資的性質同，亦當可依對價關係
    請求給付。惟倘係雇主為改善勞工生活而給付非經常性給與
    ；或為其單方之目的，給付具有勉勵、恩惠性質之給與，即
    非為勞工之工資給付之對價，與勞動契約上之經常性給與有
    別，不得列入工資範圍之內。而所謂經常性之給付，衹要在
    一般情形下經常可以領得之給付即屬之。舉凡某種給與係屬
    工作上之報酬，在制度上有經常性者均屬之。
  (三)丁○○主張：員工全勤，錦德公司即發予營運獎金等情，由
    丁○○所提出薪資單凡發予獎金者，於獎金欄內記載「全勤
    」在卷可證，堪信為真。又丁○○之薪資係每15日即半月即
    發予1 次，與一般公司每月才予結算之習慣不同，故錦德公
    司抗辯：收益確定有盈餘時才發予獎金云云，委無可取。故
    在一般情形下，丁○○若全勤，應即可獲得營運獎金。況依
    錦德公司於94年6 月16日所寄送予丁○○之獎金明細表，已
    列載營運獎金93年8 月為1,785 元、93年9 月為3,506 元，
    93 年10 月為1,344 元，93年11月為2,764 元，93年12月為
    2,22 5元，94年1 月為1,859 元，94年2 月未發予獎金、94
    年3 月為1,510 元、94年4 月為172 元，93年8 至9 月間預
    先給予金額為4,000 元等情，有錦德公司不爭執之獎金明細
    表可稽（原審岡調字卷第9 頁），則丁○○應領得之獎金總
    額為11,165元（1,785+3,506+1,344+2,764+2,225+1,859+1,
    510+ 172-4,000= 11,165）。
  (四)錦德公司雖抗辯：因其代丁○○付稅額670 元、勞工保險費
    用（94年4 月至5 月間）4,914 元、健康保險費用為6,000
    元（94年5 月至6 月）後，經扣抵應給付營運獎金，丁○○
    尚積欠錦德公司419 元云云。然查，兩造間的勞動契約並未
    合法終止，僱傭關係仍然存在，已如前述。錦德公司自不得
    以已與丁○○終止勞動契約為由，要求與抵銷此部分之費用
    ，其抵銷抗辯不足採。
  (五)另丁○○復主張：錦德公司未給付94年之端午節獎金1,000
    元云云。惟查，參以端午節之年節獎金，因重視節慶之習俗
    ，故係循例發放，並不以員工表現優劣而有差別，應純為犒
    賞員工所發之獎金，與上開營運（全勤）獎金為經常性給付
    之性質不同，故應屬於恩惠性、獎勵性之給與，與丁○○之
    工作核無對價關係，自不得計入上述營運獎金，錦德公司拒
    絕給付丁○○94年6 月11日端午節獎金1,000 元，尚屬可採
    。
  (六)綜上，丁○○請求錦德公司給付自93年8 月至94年3 月間營
    運獎金11,165元，於法有據，應予准許。其請求錦德公司給
    付94年6 月端午節獎金1,000 元，尚屬無據，不應准許。
十一、錦德公司是否應給付丁○○10日特休假之薪資？
  (一)丁○○主張：其91年至93年累積之特休假日數為45天 (即91
    年14天、92年15天、93年16天)。 而錦德公司將司機分組，
    兩人一組，於星期六輪流上班，一位司機於四個星期六中會
    有二個星期六輪休，錦德公司規定其中一個星期六需以特休
    假扣抵，致丁○○特休日數剩35日，錦德公司非法扣除之10
    天特休未休工資，以丁○○半月薪資為28,400元計算，每日
    薪資為1,893 元，10日共18,930元，應由錦德公司給付等語
    。錦德公司則抗辯：錦德公司與公司內部員工早已依約定，
    因公司無法配合週休二日制度，因此採隔週休的方式，丁○
    ○指摘錦德公司規定每四週的一個星期六必須以特休方式處
    理，可能是丁○○剛好輪到星期六上班，因無出車送貨所以
    請假未來上班之故。
  (二)按「勞工在同一雇主或事業單位，繼續工作滿一定期間者，
    每年應依左列規定給予特別休假：一、1 年以上3 年未滿者
    7 日。二、3 年以上5 年未滿者10日。三、5 年以上10年未
    滿者14日。四、10年以上者，每1 年加給1 日，加至30日止
    」。次按「勞工每7 日中至少應有1 日之休息，作為例假」
    ，但「中央主管機關指定之行業，雇主經工會同意，如事業
    單位無工會者，經勞資會議同意後，其工作時間得變更為：
    2 週內至少有2 日之休息，作為例假，不受第36條之限制。
    」勞基法第38條、第36條、第30條之1 第1 項第3 款定有明
    文。查，丁○○91年至94年之年特休假日總計為45日，而丁
    ○○於上揭3 年期間以特休假申請休假的日數為10日，故目
    前尚餘35日特休假乙節，為兩造所不爭，應堪認定。丁○○
    雖主張該10日之請假不合規定，應予補償乙節，但為錦德公
    司所否認，且錦德公司與公司內部員工約定，因公司無法配
    合週休二日制度，因此採隔週休的方式，丁○○若剛好輪到
    星期六上班，因無出車送貨所以請假未上班，亦屬可能，則
    尚難僅憑丁○○所提出2 紙於星期六所申請以特休假休假的
    請假單，證明錦德公司確有違反勞動基準法規定，強求丁○
    ○於例假日要求以特休假代之的事實。丁○○請求錦德公司
    給付10日特休假之薪資18,930 元，自屬無據。
十二、丁○○得否請求精神慰撫金？
  (一)丁○○於本院主張：錦德公司非法解僱丁○○，致丁○○名
    譽權及工作權受損，受有精神痛苦。錦德公司應賠償丁○○
    精神慰撫金80,700元等語。錦德公司則抗辯：錦德公司係依
    法終止勞動契約，並無任何不法侵害丁○○，且丁○○人格
    權未受侵害等語。
  (二)按不法侵害他人之身體、健康、名譽、自由、信用、隱私、
    貞操，或不法侵害其他人格法益而情節重大者，被害人雖非
    財產上之損害，亦得請求賠償相當之金額，民法第195 條第
    1 項定有明文。準此，慰藉金之賠償，以人格權遭遇不法侵
    害，使精神上受痛苦為必要。查，丁○○自94年5 月以後並
    未以書面請假，嗣後應休假至何時，也未明示予錦德公司，
    為兩造所不爭執之事實，是錦德公司以丁○○連續曠職為由
    ，終止雙方之勞動契約，尚屬以一定之事實為據，依法為之
    ，錦德公司之行為並無不法。是丁○○依侵權行為之法律關
    係，請求錦德公司賠償，尚屬無據，自不應准許。
十三、綜上所述，兩造間之勞動契約既尚存在，丁○○本於僱傭契
    約之法律關係，於原審請求錦德公司給付薪資454,399 元（
    94年6 月29日起至95年2 月28日止之薪資）、加班費188,
    792 元、營運獎金11,165元，合計654,356 元，及自爭點整
    理狀送達之翌日即95年5 月25日起至清償日止，按年息百分
    之五計算之利息，即屬正當，應予准許。丁○○於原審請求
    端午節獎金1,000 元、特休假未休之工資18,930元及精神慰
    撫金80,070元，及其利息部分，於法無據，不應准許。原審
    就上開應准許部分，判命錦德公司給付，並為假執行之宣告
    ，理由雖有部分不同，但結論並無違誤。錦德公司上訴意旨
    就此部分指摘原判決不當，求予廢棄改判，為無理由，應駁
    回其上訴。至於上開不應准許部分，原審為丁○○敗訴之判
    決，並駁回其假執行之聲請，亦核無違誤，丁○○上訴意旨
    ，就此部分指摘原判決不當，求予廢棄，為無理由，應駁回
    其上訴。另丁○○依僱傭契約之法律關係，於本院追加請求
    錦德公司給付自95年3 月1 日起至96年4 月30日止，按月給
    付薪資32,800元，並自96年5 月2 日起至清償日止，按年息
    百分之五計算之利息，則於自95年3 月1 日起至96年2 月28
    日止之薪資共393,600 元，並自96年5 月2 日起至清償日止
    ，按年息百分之五計算之利息範圍，為有理由，應予准許，
    逾此追加之請求，為無理由，應予駁回。
十四、據上論結，本件丁○○、錦德公司之上訴均無理由，丁○○
    追加之訴為一部有理由，一部無理由，依民事訴訟法第449
    條第1 項、第2項、第79條，判決如主文。
中　　華　　民　　國　　96　　年　　6 　　月　　5 　　日
                            勞工法庭
                                審判長法官  黃金石
                                法      官  林健彥
                                法      官  簡色嬌
以上正本證明與原本無異。
本件不得上訴。
中　　華　　民　　國　　96　　年　　6 　　月　　5 　　日
                                書  記  官  黃一秋
